臺灣基隆地方法院刑事判決　　　　　　　100年度訴字第520號
公　訴　人　臺灣基隆地方法院檢察署檢察官
被　　　告　林應邦
上列被告因違反毒品危害防制條例案件，經檢察官提起公訴（10
0 年度撤緩毒偵字第29號），被告於準備程序中就被訴事實為有
罪之陳述，本院合議庭裁定由受命法官獨任進行簡式審判程序，
判決如下：
    主  文
林應邦施用第一級毒品，累犯，處有期徒刑柒月。
    事  實
一、林應邦前因施用毒品案件，經本院以89年度毒聲字第599 號
    裁定送觀察、勒戒，執行後因有繼續施用毒品傾向，經本院
    以89年度毒聲字第860 號裁定送強制戒治，於民國90年4 月
    27日強制戒治期滿執行完畢，由臺灣基隆地方法院檢察署檢
    察官以90年度戒毒偵字第136 號為不起訴處分確定；復因施
    用第一、二級毒品案件，經本院以91年度毒聲字第1010號裁
    定送強制戒治（前開強制戒治程序嗣因法律修正，於93年 1
    月9 日逕行釋放出所），並經本院以91年度訴字第603 號判
    處有期徒刑8 月、5 月，應執行有期徒刑1 年確定，於93年
    11月30日執行完畢。其後，又因施用第一級毒品案件，經本
    院以94年度訴字第737 號判處有期徒刑9 月，復經臺灣高等
    法院以94年度上訴字第3851號判決上訴駁回確定，於95年12
    月19日執行完畢；再因施用第一級毒品案件，經本院以96年
    度訴字第938 號判處有期徒刑4 月確定，於97年6 月20日執
    行完畢；另因施用第一級毒品案件，經本院以97年度訴字第
    1548號判處有期徒刑7 月，經提起上訴後，復經臺灣高等法
    院以97年度上訴字第5922號、最高法院以98年度台上字第18
    76號判決先後駁回上訴確定，又因施用第一級毒品案件，經
    本院以98年度訴字第784 號判處有期徒刑8 月確定，二案所
    處之刑接續執行，而於99年7 月24日執行完畢。
二、林應邦復基於施用第一級毒品之犯意，於99年9 月2 日晚上
    8 時許，在其基隆市○○區○○路370 巷10之1 號住處房間
    內，以將第一級毒品海洛因摻入香菸內點燃後吸其煙霧之方
    式，施用海洛因一次。嗣於翌日（3 日）下午1 時30分許，
    其在基隆市○○區○○路100 巷口遇警盤查，員警察覺其係
    施用毒品列管人口，通知其到案接受採尿，經徵得其同意採
    尿送驗結果，呈嗎啡陽性反應。
三、案經基隆市警察局第四分局報請臺灣基隆地方法院檢察署檢
    察官偵查起訴。
    理  由
一、被告林應邦所犯為死刑、無期徒刑、最輕本刑3 年以上有期
    徒刑以外之罪，亦非屬高等法院管轄之第一審案件，其於準
    備程序進行中，先就被訴事實為有罪之陳述，經告知簡式審
    判程序之旨，並聽取檢察官、被告之意見後，本院合議庭依
    刑事訴訟法第273 條之1 第1 項裁定進行簡式審判程序，是
    本案之證據調查，依同法第273 條之2 規定，不受同法第15
    9 條第1 項、第161 條之2 、第161 條之3 、第163 條之 1
    ，及第164 條至第170 條所規定證據能力認定及調查方式之
    限制，合先敘明。
二、按92年7 月9 日修正公布、93年1 月9 日施行之毒品危害防
    制條例第20條、第23條將施用毒品之刑事處遇程序，區分為
    「初犯」及「5 年內再犯」、「5 年後再犯」；依其立法理
    由之說明：「初犯」，經觀察、勒戒或強制戒治後，應為不
    起訴處分或不付審理之裁定，經觀察、勒戒或強制戒治執行
    完畢釋放後，「5 年內再犯」者，因其再犯率甚高，原實施
    之觀察、勒戒及強制戒治既已無法收其實效，爰依法追訴或
    裁定交付審理，至於經觀察、勒戒或強制戒治執行完畢釋放
    後，「5 年後再犯」者，前所實施之觀察、勒戒或強制戒治
    已足以遮斷其施用毒品之毒癮，為期自新及協助其斷除毒癮
    ，仍適用「初犯」規定，先經觀察、勒戒或強制戒治之程序
    。從而依修正後之規定，僅限於「初犯」及「5 年後再犯」
    二種情形，始應先經觀察、勒戒或強制戒治程序；倘被告於
    5 年內已再犯，經依法追訴處罰，縱其第3 次（或第3 次以
    上）再度施用毒品之時間，在初犯經觀察、勒戒或強制戒治
    執行完畢釋放5 年以後，已不合於「5 年後再犯」之規定，
    且因已於「5 年內再犯」，顯見其再犯率甚高，原實施觀察
    、勒戒或強制戒治，已無法收其實效，即應依該條例第10條
    處罰（最高法院95年5 月9 日95年度第7 次刑事庭會議決議
    及97年9 月9 日97年度第5 次刑事庭會議決議意旨參照）。
    查被告前因初犯施用毒品案件，經執行觀察、勒戒及強制戒
    治，於90年4 月27日強制戒治期滿執行完畢後，於5 年內，
    復因施用毒品案件，經執行強制戒治及起訴判處罪刑等情（
    詳如事實欄一所載），有臺灣基隆地方法院檢察署刑案資料
    查註紀錄表及臺灣高等法院被告前案紀錄表在卷足稽，堪認
    被告之再犯率甚高，原實施之觀察、勒戒及強制戒治已無法
    收其實效，當無再施以觀察、勒戒及強制戒治之必要。揆諸
    首揭說明，本案被告自不得依毒品危害防制條例第20條第 3
    項規定施以觀察、勒戒及強制戒治之處遇，而應由檢察官依
    法追訴。又本案原係經檢察官為緩起訴處分（參卷附99年度
    毒偵字第1839號緩起訴處分書），並經臺灣高等法院檢察署
    檢察長於99年11月11日為再議駁回之處分（參卷附99年度上
    職議字第14970 號處分書）而告確定，因被告於緩起訴期間
    內故意犯施用第一級毒品案件（犯罪時間係100 年1 月10日
    ，參本院100 年度訴字第327 號刑事判決），經檢察官提起
    公訴（參卷附100 年度毒偵字第683 號起訴書），合於刑事
    訴訟法第253 條之3 第1 項第1 款之規定。是以，檢察官依
    前述規定撤銷上開緩起訴處分，就本案提起公訴，其起訴程
    序並無違誤。
三、上揭犯罪事實，業據被告於檢察事務官詢問時、本院準備程
    序及審理程序中自白承認，且其尿液經送驗結果，確呈嗎啡
    陽性反應，有列管毒品人口尿液檢體採集送驗紀錄表、臺灣
    檢驗科技股份有限公司出具之濫用藥物檢驗報告附卷可憑，
    足徵被告上開具任意性之自白確屬實情，堪可採信。綜上所
    述，本案事證明確，被告犯行足堪認定。
四、查海洛因係屬毒品危害防制條例第2 條第2 項第1 款所列之
    第一級毒品，故核被告所為，係犯毒品危害防制條例第10條
    第1 項之施用第一級毒品罪。被告施用前持有第一級毒品之
    低度行為，應為施用第一級毒品之高度行為所吸收，不另論
    罪。被告有如事實欄一所載之有期徒刑執行完畢情形，此有
    前述前案紀錄表足參，其於受有期徒刑執行完畢後5 年內，
    故意再犯本件有期徒刑以上之罪，為累犯，應依刑法第47條
    第1 項規定加重其刑。爰審酌被告之教育程度為國中畢業，
    以往曾有違反肅清煙毒條例、麻醉藥品管理條例、妨害自由
    等前科紀錄，素行難認良善，有前述前案紀錄表可佐，其經
    觀察、勒戒、強制戒治及有期徒刑之執行後，猶未能深切體
    認施用毒品對於自身健康之危害，亦未珍惜檢察官所給予緩
    起訴處分之自新機會，足認其毒癮甚深，自制力十分薄弱，
    而有施以相當時期監禁處遇使其徹底遠離毒品之必要，惟其
    犯罪手段平和，犯後於警詢中雖未吐實，然於檢察事務官詢
    問時、本院準備程序及審理程序業已坦承全部犯行，態度尚
    稱良好，及施用毒品係戕害其個人身心健康之行為，對於他
    人並未構成危害，本案原係經檢察官為緩起訴處分，因其於
    緩起訴期間故意另犯施用第一級毒品罪遭檢察官提起公訴，
    致本案之緩起訴處分遭撤銷而改以提起公訴，暨其家庭生活
    狀況等一切情狀，量處如主文所示之刑。至被告施用上開毒
    品所用之香菸並未扣案，復無證據顯示係專供施用毒品之器
    具或違禁物，為避免將來執行困難，爰不併為沒收之諭知，
    附此敘明。
據上論斷，應依刑事訴訟法第273 條之1 第1 項、第299 條第 1
項前段，毒品危害防制條例第10條第1 項，刑法第11條前段、第
47條第1 項，判決如主文。
本案經檢察官陳佳宏到庭執行職務。
中    華    民    國   100    年    8     月    19    日
                  刑事第三庭  法  官  張婷妮
以上正本證明與原本無異。
如不服本判決應於收受送達後10日內向本院提出上訴書狀，並應
敘述具體理由；其未敘述上訴理由者，應於上訴期間屆滿後20日
內向本院補提理由書(均須按他造當事人之人數附繕本)「切勿逕
送上級法院」。
中    華    民    國   100    年    8     月    19    日
                              書記官  連懿婷
附錄本案論罪科刑法條
毒品危害防制條例第10條第1項
施用第一級毒品者，處六月以上五年以下有期徒刑。